臺灣板橋地方法院民事判決　　　　　92年度重訴字第458號
原　　　告　台通光電股份有限公司
法定代理人　丁○○
訴訟代理人　林維堯律師
　　　　　　楊國華律師
　　　　　　甲○○
被　　　告　台北縣永和市公所
法定代理人　戊○○
訴訟代理人　黃虹霞律師
參　加　人　技聯國際工程顧問有限公司
法定代理人　乙○○
訴訟代理人　丙○○
上列當事人間請求給付設備款（92年度重訴字第458 號）及請求
給付估驗款（93年度建字第46號）事件，經本院於民國94年8 月
19日命合併辯論，於民國94年9 月27日言詞辯論終結，並合併判
決如下：
    主  文
原告之訴及假執行之聲請均駁回。
訴訟費用由原告負擔。
    事實及理由
一、程序方面：
    按分別提起之數宗訴訟，法院得命合併辯論。命合併辯論之
    數宗訴訟，其當事人兩造相同者，得合併裁判之。民事訴訟
    法第205 條第1 項、第2 項定有明文。經查，原告前於民國
    92年8 月15日對被告提起請求給付設備款之訴，經本院以92
    年度重訴字第458 號受理。嗣又於93年4 月23日以其對被告
    有估驗款債權聲請本院核發支付命令，經被告遵期異議，由
    本院以93年度建字第46號請求給付估驗款事件受理。因前開
    二宗訴訟其當事人兩造相同，是本院遂於94年8 月19日將前
    述二宗訴訟合併辯論，並於同年9 月28日辯論終結。爰依首
    開法條規定，就此二宗訴訟合併裁判，合先敘明。
二、原告起訴主張：
    (一)原告向被告承攬「本市各里監視系統設置工程」，於90年
      9 月26日簽立工程合約。依據該工程合約第5 條第1 項之
      約定：「一、本契約依下列規定辦理付款：1.本契約無給
      付預付款。2.本契約自開工日起，每15日估驗計價撥付估
      驗款一次，估驗時應由乙方（按指原告）提出估驗明細單
      ，經甲方（按指被告）工地主任核符簽認後，送請甲方於
      15日內付款。」，及本工程合約附件「施工說明及器材規
      範」第八頁1.7 付款辦法約定：本付款辦法配合工程範圍
      內之器材運交、管道施作、纜線佈放、系統整合測試、竣
      工檢驗、竣工文件、訓練、初驗或驗收等各階段估驗款內
      辦理。(1)估驗時程：估驗款申請書應按月辦理，並應於每
      月月終最後一日前提出申請估驗乙次。每一期估驗款申請
      書，應填送經簽署之正本二份及副本八份。(2)土木管道、
      設備及材料組立完成估驗款：設備或材料按合約條件完成
      裝設及工地測試後，可憑證向甲方申請辦理估驗付款。其
      估驗之合約工程款，須依詳細價目表之順序及格式填寫，
      甲方按下列計算方式給付：詳細價目表上已列工作項目者
      之設備或材料種類其完成裝設並經組立測試合格數量×該
      項設備、材料或軟體之單價×60% 。(3)系統整合測試完成
      估驗款：按合約條件完成各期工程範圍之整體系統整合測
      試，‧‧‧，之約定，原告於器材運交階段，將設備完成
      裝設於各派出所與勤務中心，並經被告委託之監造單位技
      聯電機工業技師事務所（下稱技聯技師事務所）於91年5
      月13日、同年月31日完成點驗暨測試，就此階段已履約完
      成，符合前述付款辦法之約定，經原告就此設備款向被告
      申請辦理估驗付款，詎料被告卻藉故拒付。
    (二)經協議不成，原告乃依本工程合約第21條爭議處理之第1
      項第1 款約定，於91年8 月10日向行政院公共工程委員會
      申請調解，經該會於92年3 月25日以工程訴字第
      09200118270 號函做出調解建議，以「經查原告業依合約
      規定完成裝設及單機測試在案，並經被告委託之監造單位
      技聯事務所於92年2 月13日在該會調解會議中確認，基於
      公平合理原則，建議被告於確認原告實際裝設之數量後依
      合約規定給付百分之60之設備款予原告」。惟被告竟不同
      意上開調解建議致調解不成立，有行政院公共工程委員會
      調解不成立證明書可稽。原告於行政院公共工程委員會調
      解會議中曾於92年2 月20日再次彙整本工程已完成組立之
      各項設備有關工程估驗詳細表、工程請款單、暨監造單位
      技聯事務所工地現場驗收完成清單檢送被告，請其依照前
      開合約規定給付工程設備款新台幣（下同）17,217,458元
      ，但被告並未付款。職是之故，原告基於承攬之法律關係
      訴請被告給付上開工程設備款。
    (三)又原告於91年4 月29日依前述付款約定向被告申請辦理估
      驗付款，並經被告於同年月30日收文，上開估驗請款其中
      肆、監視系統光纖傳輸之光纖纜線材料費部分計157,635
      米共19,248,715元（應另加營業稅），又上開纜線材料於
      運交階段業經被告委託之監造單位完成規格及數量之檢驗
      ，此亦有監造單位之檢驗報告可憑。詎被告因監造單位規
      劃設計不符永和市民代表會決議，此有中國時報91年3 月
      20日報導可憑，被告乃藉故拒付。為此基於承攬之法律關
      係依前述付款辦法以60﹪即11,549,229元（即19,248,715
      ×60﹪＝11,549,229），請求給付纜線材料費之估驗款及
      自收受估驗申請（即91年4 月30日）15日後即91年5 月16
      日起算之法定遲延利息。
    並聲明：(一)被告應給付原告17,217,458元暨自92年2 月21日
    起至清償日止按週年利率5 ﹪計算之利息。(二)被告應給付原
    告11,549,229元，暨自91年5 月16日起至清償日止按週年利
    率5 ﹪計算之利息。(三)原告願供擔保請准宣告假執行。
三、被告則以：
    (一)查系爭工程監視系統土木管道施工方式很多，如土木管道
      挖深 (即挖埋)、 下水道施工、排水溝內側施工、壁掛式
      施工、架空施工等，其中並以挖埋占最多數量，計達
      29,200米，而排水溝內側施工則為少數，僅500 米中工程
      ，故本件施工方式絕不可能如原告主張以排水溝內側附掛
      纜線方式施工為主，原告之主張顯非事實。
      1.系爭工程何部分得以附掛？何部分應以挖埋施工，依合
        約約定應經原告申請，由被告核准，惟本案除就(1)10條
        道路工程原告曾提出挖埋道路申請，被告亦已核准施工
        ，但結果原告並未施工，即未依約定給付；及(2)90年12
        月28日原告另就其他道路提出挖掘道路申請，被告亦已
        核准（但結果原告是否施作，被告無法確知，但縱有施
        作，其施作數量並未經監造單位及被告確認，苟原告主
        張已施作，以及其施作數量等，均應由原告舉證，但原
        告迄未能舉證）外，其餘本案工程就何部分得以附掛，
        何部分得以挖埋？並無原告提出申請，經被告核准之任
        何文件，原告未依合約約定提送相關文件報核，逕自以
        附掛方式施工，原告違約未依債之本旨給付實為明確。
        苟原告主張其已依合約約定提出申請附掛，並經被告核
        准，應由原告負舉證之責，乃原告迄未能舉證，自應受
        不利判決。就原告公司報被告核准之事項中，已經核准
        之事項被告已整理如答辯九狀所附附表一，由該附表一
        亦足以確認本案就施工方法原告確實並未報經被告核准
        ，原告未經核准擅自施工，其為違約，實屬明確。
      2.原告有諸多違約行為，且並未每15日提出估驗，迄91年
        1 月21日（距約定完工期限91年2 月28日僅1 月餘）始
        第一次提出估驗，與契約不符，且原告未依約完成裝設
        及工地測試等，原證七號未經被告工地主任核轉，未符
        合契約規定程序。僅就工程項目之黑白攝影機乙項言，
        其設置位置經被告現場查勘發現多處不符，且現場僅
        546 組攝影機，與原告提報者不符，原告所報顯為不實
        。原告先後主張請求之金額不同，由12,615,685元、
        15,445,289、17,217,458，差價高達近5,000,000 元，
        足見原告浮濫虛報。原告所為給付對被告毫無利益，被
        告自亦得拒絕原告所為給付，更足見原告本件請求並無
        理由。
    (二)如前所述，原告並不爭執未配合10條幹線挖埋管線施工，
      原告採排水溝內側附掛纜線方式施工，並不合於契約之約
      定，本件施工方式絕非如原告所主張以採排水溝內側附掛
      纜線方式施工為主。
      1.證人即90年8 月31日開標當時在場之主持人蔡又嘉及主
        計朱美娟於鈞院92年度重訴字第458 號請求給付設備款
        事件94年8 月19日開庭時，已到庭明確表示就10條主要
        幹線道路部分工程一定要採挖埋方式（否則被告何須要
        求廠商應配合10條幹線挖埋？），亦足見原告之主張不
        足採。此外，不但開標紀錄中已明載10條幹線需挖埋，
        而且其後會議及往來函件均一再要求及指摘原告未配合
        挖埋等，此等爭議發生前之書面記載均是證明就10條道
        路部分應採挖埋，而非得由原告選擇決定改採其他方式
        施工，故己○○與上開文書資料記載不符之陳述不足採
        （尤其究採何方式，其決定權不在原告，更何由原告選
        擇之問題，己○○證言不實）。
      2.又朱美娟明確表示本案工程若要由挖埋為主變更為側溝
        附掛為主，除了要被告機關核准外，並應檢具相關資料
        送上級機關備查，非可任意變更等，且提出公程會91年
        3 月公告之「採購契約變更或加減價核准監辦備查規定
        一覽表」為證，亦足見本案絕不可能如原告主張不必提
        出施工圖先經被告核准，即可以採排水溝內側附掛纜線
        方式施工為主，及可以不經原告同意，可由原告選擇採
        排水溝內側附掛方式或僅監造單位同意即可云云，原告
        之主張不實。
      3.以排水溝內側附掛纜線方式施工，必須經被告核准，蓋
        依合約附件施工說明規定施工方式均應經被告初審及規
        格說明會核可程序，原告以施工說明及器材規範第82
        頁(10)A.為不須經被告核准之主張依據，係斷章取義，而
        且若採排水溝附掛方式施工，依法令規定亦應經為道路
        管理機關之被告核准。
      4.本案經證人己○○於本案93年8 月20日、參加人代理人
        丙○○於本案93年9 月21日之言詞辯論期日到場說明，
        均表示本案附掛必須經過被告核准，但原告未經核准即
        逕自施工。於另案己○○於94年5 月3 日、丙○○於94
        年7 月12日言詞辯論期日到場亦均為相同陳述（均稱合
        約規定要提出施工圖送監造單位核定，再轉送被告核備
        ，但本案均未經監造單位及被告核准等）。
      5.按施工方法應先完成被告初審及規格說明會核可程序，
        但本件迄未完成上開程序（同前(4)所述，己○○及丙○○亦均稱施工方法必須經被告核准，但本案並未經被告
        核准），經被告通知依規格說明會結論改善原告仍不改
        善，即被告根本未核准原告以排水溝內側附掛纜線方式
        施工，原告逕自施工，顯違反契約約定；又原告於本案
        訴訟先則主張側溝附掛方式無須被告核准，乃於本案訴
        訟中及另案又改口主張已經被告核准，顯為先後矛盾，
        足見原告之主張顯不足採（且事實上未經被告核准等，
        如前所述，業經證人及參加人說明確認在案）。
      6.本件工程有台北縣雨水下水道暫掛纜線處理要點之適用
        。至於原告所引原證21號台北縣政府91年2 月4 日北府
        工水字第0910036735號函雖表示本工程纜線無「台北縣
        雨水下水道暫掛纜線處理管理要點」之適用，但上開函
        釋之見解是否妥適，並非無疑，且僅係台北縣政府個別
        意見，不得拘束法院及被告，尤其上開函仍並未許可本
        案纜線之附掛，且該原證21號台北縣政府函說明二、末
        另表示「‧‧‧依下水道第7 條規定，貴事務所仍須向
        暫掛路線該管理單位鄉（鎮、市）公所申請許可」（系
        爭合約施工說明及器材規範第十三章(3)B 亦明確規定「
        管線欲架設附掛於橋樑、堤防、地下道、排水溝及陸橋
        等結構體，乙方應向市公所申請（附施工計畫書），並
        經核可同意後方可施工」，足見其決定權仍在各鄉（鎮
        、市）公所）。而本案如原告向被告申請許可，被告必
        會依上開要點（至少必會參考上開要點）作為准駁依據
        ，結果必不會許可，尤其台北縣政府其後於91年4 月3
        日已以北府工水字第0910094776號函請被告本權責比照
        上開要點訂定之要旨及原意莫再附掛纜線等，則上開原
        證21號台北縣政府91年2 月4 日函釋自仍顯不得為原告
        有利主張之依據。
    (三)原告並未提送施工相關文件報核即採側溝附掛工法施工，
      經通知仍未改善：如前所述，本件施工方式係以挖埋為主
      ，非如原告主張以排水溝內側附掛纜線方式施工為主。本
      案何部分得以附掛？何部分應以挖埋施工，如前述依合約
      約定應經原告申請，由被告核准，惟除就10條道路工程原
      告曾提出挖埋道路申請，被告亦已核准施工，但結果原告
      並未施工，即未依約定給付；暨90年12月28日原告另就其
      他道路提出挖掘道路申請，被告亦已核准（但結果原告是
      否施作，被告無法確知，但縱有施作，其施作數量並未經
      監造單位及被告確認，苟原告主張已施作，以及其施作數
      量等，均應由原告舉證）外，其餘本案工程就何部分得以
      附掛，何部分得以挖埋？並無原告提出申請，經被告核准
      之任何文件，原告未依合約約定提送相關文件報核，逕自
      以側溝附掛方式為主施工，原告違約未依債之本旨給付實
      為明確；經被告多次通知原告不得逕自以側溝附掛方式為
      主施工，請原告改善，但原告迄仍未改善，自屬違約。
    (四)原告並未依系爭合約確實執行品管事務：原告所提品管人
      員資格不符一再更換，且未執行品管相關作業，未依規定
      提報依系爭合約應提報之相關文件。
    (五)保證書屆期，原告迄未依約未申請延展，經被告通知應予
      展延，但原告至今仍拒未辦理，且對於該事實原告並無爭
      執。
    (六)本案原告履約遲延，未依契約規定期限完工，迄被告聲明
      解除契約止，仍未依契約約定完成系爭工程，監造單位並
      未指示系爭工程已停工，原告亦迄未舉證其已依契約約定
      完成系爭工程。本案原告確實違反契約之約定，被告據以
      拒絕付款並解除契約完全適法有據。系爭工程合約第20條
      第1 項第5 、11款分別規定「因可歸責於乙方 (原告) 之
      事由，致延誤履約期限，情節重大者」、「乙方未依本契
      約規定履約，自接獲甲方（被告）書面通知日起10日內或
      書面通知所載較長期限內，仍未改正者」，甲方得以書面
      通知乙方終止或解除本契約。而本案因原告可歸責事由，
      致延誤履約期限，情節重大，且經被告多次書面催告仍不
      改正，被告自得援引系爭工程合約第20條第1 項第5 、11
      款規定聲明解除契約。又民法第226 條第2 項規定：「前
      項情形，給付一部不能者，若其他部分之履行於債權人無
      利益時債權人得拒絕該部分之給付請求全部不履行之損害
      賠償。」；同法第512 條第2 項規定：「工作已完成之部
      分於定作人為有用者，定作人有受領及給付相當報酬之義
      務。」，依上開民法規定意旨，承攬人所為給付若對定作
      人無利益，無用者，定作人得拒絕該給付。本件原告逾期
      完工為事實，且其所謂已完成之設備（事實上如前述原告
      完成者與契約約定不符合，即原告完成者並非依契約已完
      成之工作），又尚未完成軟體開發及系統測試等，根本尚
      無法使用，且資訊產品日新月異，原告所完成者除不完整
      無法使用外，亦早已因其遲延而不符時代需求，對被告言
      無任何實益，即無利益，且係無用者，依上開民法規定意
      旨，被告自亦得拒絕原告所為給付，更足見原告本件請求
      並無理由。再系爭工作並非建築物或其他土地上之工作物
      ，應無民法第494 條後段定作人不得解除契約規定之適用
      ；退而言之，縱系爭工程有該條款之適用，惟民法第495
      條第2 項規定「‧‧所承攬之工作為建築物或其他土地上
      之工作物，而其瑕疵重大致不能達使用目的者，定作人得
      解除契約。」，本案如前所述，原告所完成之工作有重大
      瑕疵，對被告言無任何利益，根本無法達使用目的，被告
      自亦得依民法第495 條第2 項規定解除系爭契約，亦即被
      告解除系爭契約仍符合民法承攬節之規定。
    (七)依系爭合約第5 條一、2 、(1)規定，系爭契約自開工日起
      ，每15日估驗計價撥付估驗款1 次，估驗時應由原告提出
      估驗明細單經被告工地主任核符簽認後始可請款，但原告
      不但如前述有諸多違約行為，且並未每15日提出估驗。原
      告並未依合約施工說明及器材規範第8 頁一、7 、付款辦
      法(2)點土木管道、設備及材料組立完成估驗款相關規定，
      即並未按合約條件完成裝設及工地測試手續，依合約約定
      被告得不予估驗。且原告若主張其已依約完成設備裝設及
      工地測試，依舉證責任分配法則，應由原告負舉證之責，
      但原告亦迄未能舉證其已依契約約完成設備裝設及工地測
      試，自應受不利判決。又有關設備裝設檢驗與測試等，於
      合約施工說明及器材規範中已有規範，原告既如前述未依
      該規範規定提送相關文件報核，又未提出符合合約規範之
      品管文件及測試報告，顯未符估驗條件。證人己○○於93
      年8 月20日到庭時已明確表示並未進行工地測試等，尤足
      見被告主張原告並未依約完成設備裝設及工地測試等可採
      。至於丙○○先生於另案94年7 月12日到庭所為「‧‧‧
      本件安裝完畢後其中一個站也有進行測試」及對於法官訊
      問「本件的設備公所是否有確認？」時，稱「有。該站測
      試的結果我們認為他提供的設備是符合合約的要求。」，
      僅陳意見如下：
      1.己○○於本案93年8 月20日到場時已確認所謂測試係「
        ‧‧‧我們去派出所是把機器打開看影像是否正常。並
        沒有進行系統的測試」，足見丙○○所稱「測試」，事
        實上原告並未依合約施工說明及器材規範第四章後兩頁
        ─工地測試規定完成測試。該所謂測試並不符合合約之
        約定。
       2.至於法官訊問「本件的設備公所是否有確認？」時，
         丙○○稱「有。該站測試的結果我們認為他提供的設
         備是符合合約的要求。」等，惟查，事實上被告僅以
         本案原證七號函就技聯以原證六號函所送設備型錄規
         格同意備查而已，並未及於光纖型錄，且未進行清點
         及測試，謹特予澄清。
    (八)由被告93年3 月29日陳報狀所提出之附件二監造契約相關
      條文如：第3 條第四項第一款、第四條第一項、第六條第
      二項第１款、第三條第１項、第八條第二、三、四項、第
      十一條第三項等條文觀之，足以確認監造單位履約仍應報
      被告審核、認可等，即監造單位無決定之權，尤足證原告
      主張監造單位得代表被告之主張顯不足採。又本件系爭合
      約第10條第三項亦已規定「乙方（即原告）依本契約提送
      甲方（即被告）一切之申請、報告、請款及請示事項，除
      另有約定外，均須送經甲方工地主任核轉。‧‧」，更足
      見監造單位沒有代理被告決定之權。又經證人己○○本案
      93年8 月20日到場、參加人代理人丙○○於本案93年9 月
      21日到庭及己○○於另案94年5 月3 日、丙○○於另案94
      年7 月12日到場均表示本案施工必須經過被告核准，監造
      單位無決定之權限，但原告未經核准即逕自施工等。足見
      監造單位技聯事務所無權代表被告核驗原告所提出之施工
      文件、設備及施工方式，縱本案經監造單位核驗（事實上
      亦未經監造單位核驗），其核驗之效果亦無法拘束被告。
    (九)原告本件請求並無理由，退而言之，原告履約遲延，未依
      契約規定期限完工，尤其迄被告聲明解除契約止，仍未完
      成系爭工程，依系爭契約第17條規定原告應給付被告逾期
      違約金，依系爭契約第17條第4 項約定以契約價金總額之
      百分之二十為上限，計算結果原告應給付被告之違約金為
      9,307,636 元（46,538,179/ 契約總價x20%=9,307,636
      ），被告自亦得以上開逾期違約金與原告本件請求主張抵
      銷，被告並已於訴訟中聲明主張抵銷，被告主張抵銷完全
      適法有理。被告聲明解約前，原告所已提供之給付（但未
      依債之本旨提出給付，已如前述，對被告言並無利益，而
      且無法達到本件契約之目的，該等給付未經被告受領，被
      告並得拒絕受領。再如前所述，民法第226 條第2 項規定
      ：「前項情形，給付一部不能者，若其他部分之履行於債
      權人無利益時債權人得拒絕該部分之給付請求全部不履行
      之損害賠償。」；同法第512 條第2 項規定：「工作已完
      成之部分於定作人為有用者，定作人有受領及給付相當報
      酬之義務。」，依上開民法規定意旨，承攬人所為給付若
      對定作人無利益，無用者，定作人得拒絕該給付。本件原
      告逾期完工為事實，且其所謂已完成之設備（事實上如前
      述原告完成者與契約約定不符合，即原告完成者並非依契
      約已完成之工作）又尚未完成軟體開發及系統測試等，根
      本尚無法使用，且資訊產品日新月異，原告所完成者除不
      完整無法使用外，亦早已因其遲延而不符時代需求，對被
      告言無任何實益（本件工程已由被告於解約後另行發包施
      作，原告施作部分均不堪使用，原告可以依法取回之），
      即無利益，且係無用者，依上開民法規定意旨，被告自亦
      得拒絕原告所為給付，更足見原告本件請求並無理由。
      並聲明：(一)原告之訴及假執行之聲請均駁回。(二)如受不利
      判決請准供擔保免為假執行。
四、兩造於本院93年6 月24日言詞辯論期日（92年度重訴字第
    458 號）及94年3 月31日言詞辯論期日（93年度建字第46號
    ）協議不爭執之事實為：
    (一)原告於90年8 月31日參與被告所辦理「本（永和）市各里
      監視系統設置工程」公開招標之投標，所出標價
      46,538,179元為最低價，但經被告判定標價不合理，宣布
      保留。嗣因原告就差額保證金及履約保證金，提出交通銀
      行新莊分行出具之18,161,821元差額及履約連帶保證書，
      被告遂於90年9 月11日以90北縣永秘字第27465 號函告知
      原告准予決標，囑原告於15日內辦理簽約手續，並表明保
      證金依工程進度百分比分4 期各百分之廿五無息退還，原
      告於90年9 月26日就本工程與被告簽訂工程契約，並約定
      該工程應於91年2 月28日完工。
    (二)系爭工程90年8 月31日之開標紀錄備註欄上載有：一、得
      標廠商須配合於9 月15日前完成10條幹線挖埋管線完成。
      惟原告未配合永和市10條幹線挖埋管線施工。嗣兩造等於
      90年9 月14日有召開協調會議，原告並派代表丁○○、涂
      油坤與會，會中並達成「本市各里監視系統挖埋工程，應
      於90年9 月20日前完成，並舖設5 公分以上簡易瀝青，俾
      本市○○路等10條AC路面工程廠商進場施做，並於90年9
      月30日前完工」之結論。但原告仍未配合上開永和市10條
      幹線挖埋管線施工，嗣則於90年10月7 日提出開工報核資
      料，經監造之技聯技師事務所查核同意開工，被告並以90
      年11月8 日90北縣永工字第33854 函准予開工備查，但亦
      表示有關未配合道路挖埋管線乙節，迄今尚未施工，請監
      造單位查處。
    (三)本工程合約附件「施工說明及器材規範」第8 頁1.7 付款
      辦法(2)土木管道、設備及材料組立完成估驗款約定：設備
      或材料按合約條件完成裝設及工地測試後，可憑證向甲方
      申請辦理估驗付款。其估驗之合約工程款，須依詳細價目
      表之順序及格式填寫，甲方按下列計算方式給付：詳細價
      目表上已列工作項目者之設備或材料種類其完成裝設並經
      組立測試合格數量×該項設備、材料或軟體之單價×60%
      。另於第19頁2.10.1纜線：「光纜、電力電纜各式工程所
      需纜線承商得親赴現場勘查量測實際長度並估價，承商得
      以實作數量與契約單價申請計價，‧‧。」原告於90年12
      月10日提出光纖電攬及設備型錄，經技聯技師事務所審查
      認符合合約規範功能，並經被告以90年12月28日函准備查
      。
    (四)嗣原告於92年2 月20日提出工程請款單附經技聯技師事務
      所己○○簽認之設備驗清單，請求被告給付設備款
      17,217,458元。被告拒絕給付，經協議不成，原告乃依本
      工程合約第21條爭議處理之第1 項第1 款約定於91年8 月
      10日向行政院公共工程委員會申請調解，行政院公共工程
      委員會調解建議：基於公平合理原則，被告依合約規定先
      給付百分之60之設備款予原告。被告不同意，故調解無果
      ，由行政院公共工程委員會於92年7 月9 日出具調解不成
      立證明書。
    (五)本工程合約所附台北縣永和市公所工程估價單，工程項目
      監視系統光纖傳輸略載：
      1.18芯多模光纖（自持式）：5395米、單價105.39元。
      2.24芯多模光纖（自持式）：1040米、單價124.91元。
      3.36芯多模光纖（自持式）：4290米、單價142.20元。
      4.54芯多模光纖（自持式）：2340米、單價195.17元。
      5.72芯多模光纖（自持式）：2470米、單價245.92元。
      6.90芯多模光纖（自持式）：2730米、單價292.76元。
      7.4 芯單模光纖（自持式）：2600米、單價62.46元。
      8.12芯單模光纖（自持式）：2600米、單價79.74元。
      9.ＰＶＣ電力電纜（攝影機電源）：3600米、單價19.52
        元。
      另監視系統土木管道略載：
      1.土木管道（挖深＜45CM）：29200米。
      2.排水溝內側施工：500米。
    (六)系爭工程合約內容記載約略如下：
      1.第4 條第5 項：
      「本契約所附供乙方（按指原告）投標用之工程數量清單
      ，其數量為估計數，不得視為乙方完成履約所須供應或施
      作之實際數量。採本契約價金總額結算給付者，未列入前
      款清單之項目或數量，其已於本契約載明應由乙方施作或
      供應或為乙方完成履約所必須者，仍應由乙方負責供應或
      施作，不得據以請求加價。
      2.第5 條第1 項第2 款：
      「(1)本契約自開工日起，每15日估驗計價撥付估驗款一次
      ，估驗時應由乙方提出估驗明細單，經甲方工地主任核符
      簽認後，送請甲方於15日內付款。‧‧」
      3.第17條第4 項：
      「逾期違約金之總額（含逾期未改正之違約金），以本契
      約價金總額之百分之二十為上限。」
      4.第20條  本契約終止解除及暫停執行
      第 5款：「因可歸責於乙方之事由，致延誤履約期限，情
      節重大者。」
      第11款：「乙方未依本契約規定履約，自接獲甲方書面通
      知日起10日內或書面通知所載較長期限內，仍未改正者。
      」
    (七)系爭工程「差額保證金及連帶保證書」與「廠商資格履約
      及賠償連帶保證書」已於91年5 月31日到期，惟原告迄未
      依約申請展延，經被告通知應予展延，但原告至今仍拒未
      辦理。
    (八)被告於92年9 月12日函知原告解除系爭承攬契約全部。
五、兩造於本院93年6 月24日言詞辯論期日（92年度重訴字第
    458 號）及94年3 月31日言詞辯論期日（93年度建字第46號
    協議整理之爭點為：
    (一)原告對被告是否有設備款17,217,458元未領取？
    (二)原告之給付是否合於契約之本旨？即是否有下列情事？
    　1.未配合十條幹線挖埋管線施工？（即原告採排水溝內側
        附掛纜線方式施工，是否合於契約之約定？是否須經被
        告核准？又被告是否有為核准？本件工程是否有台北縣
        雨水下水道暫掛纜線處理要點之適用？）
　　  2.未提送施工相關文件報核即採側溝附掛工法施工，經通
        知仍未改善？
    　3.未依系爭合約確實執行品管事務？
      4.保證書屆期未申請延展？
      5.逾期完工？（監造單位是否有指示停工？）倘有，是否
        有違反契約之約定？被告據以拒絕付款並解除契約，是
        否有據？
    (三)原告是否已依約完成設備裝設及工地測試？即系爭工程之
      監造單位技聯事務所是否有權代表被告核驗原告所提出之
      施工文件、設備及施工方式？
    (四)原告是否已完成157,635 米之纜線佈放？
    (五)原告之估驗請款程序是否合於契約約定？即是否有經工地
      主任核驗？每15日提出估驗？又監造單位技聯技師事務所
      是否有權代表被告核驗原告所提出之施工文件、設備及施
      工方式？其核驗之效果是否拘束被告？
    (六)原告主張其以每米81.98 元計價，是否正當？
    (七)被告主張對原告有違約金債權9,307,636 元，並以之抵銷
      ，是否有理由？
六、關於「(一)原告對被告是否有設備款17,217,458元可以領取而
    尚未領取？」之爭點部分：
    (一)查原告主張其就系爭「永和市各里監視系統設置工程」，
      業已依約將設備完成裝於各派出所與勤務中心，並經監造
      人技聯技師事務所於91年1 月17日、同年5 月13日及同年
      月31日完成點驗暨測試，共得請款30,206,067元，並其中
      於91年1 月17日第一次點驗時，被告機關負責承辦之人員
      潘延澄亦有到場參與清點之事實，業據提出工程請款單、
      工程估驗詳細表、各派出所與勤務中心設備清單、第三次
      設備點驗清單之影本各1 份附於本院92年度重訴字第458
      號卷一第58-68 頁、現場設備驗收照片1 份、設置工程設
      備會勘紀錄之影本1 份分別附於本院上開卷三第28-35 、
      84- 85頁為證，並據技聯技師事務所於原告就本件向行政
      院公共工程委員會申請調解中確認明確，此有行政院公共
      工程委員會函附調解建議之影本1 份附於本院上開卷一第
      50-53 頁可稽，且據證人即前任職技聯技師事務所之技師
      己○○於本院92年度重訴字第458 號請求給付設備款事件
      93年8 月2 日言詞辯論期日到場證述「我是代表技聯工程
      顧問公司擔任本工程現場施工的監造。我是依照工程合約
      及施工說明書、工程明細表就工地施工專業技術是否符合
      工程合約。工作內容一開始就是請承包商依工程合約提出
      工程文件如施工進度表及施工圖等送審。承包商提出計價
      單請款的時候，予以審核。還有業主召開會議時要參加，
      最後完工後要測試，測試時要會同公所進行數量的清點與
      功能的測試。關於計價單的審核，我是根據他計價單所記
      載的項目、數量到現場去看是否已經施作完畢來做審核。
      」、「（問：本件原告有無按照合約約定已經把本工程的
      設備裝設於派出所與各個勤務中心？）有在派出所已經有
      裝設完畢，當時有請業主與監造單位會同清點，當時有數
      量表一項一項的清點。我也有在上面簽名確認，我有簽名
      的表示有安裝好。」、「（問：提示原證三問：這個是不
      是上頭記載的東西都有安裝？）是的，都有安裝。數量也
      經過我們清點。我們去清點過兩次另外有一次去測試他的
      功能，永和市公所的潘先生有去一次。原證三是第二次派
      出所有遷移再做的清點。第二次市公所就沒有派人來參加
      。」等語在卷（見該卷93年8 月2 日言詞辯論筆錄）可稽
      。
    (二)依系爭工程合約第5 條第1 項約定：「一、本契約依下列
      規定辦理付款：1.本契約無給付預付款。2.本契約自開工
      日起，每15日估驗計價撥付估驗款一次，估驗時應由乙方
      （按指原告）提出估驗明細單，經甲方（按指被告）工地
      主任核符簽認後，送請甲方於15日內付款。」，及系爭工
      程合約附件「施工說明及器材規範」第八頁1.7 付款辦法
      ：「本付款辦法配合工程範圍內之器材運交、管道施作、
      纜線佈放、系統整合測試、竣工檢驗、竣工文件、訓練、
      初驗或驗收等各階段估驗款內辦理。(1)估驗時程：估驗款
      申請書應按月辦理，並應於每月月終最後一日前提出申請
      估驗乙次。每一期估驗款申請書，應填送經簽署之正本二
      份及副本八份。(2)土木管道、設備及材料組立完成估驗款
      ：設備或材料按合約條件完成裝設及工地測試後，可憑證
      向甲方申請辦理估驗付款。其估驗之合約工程款，須依詳
      細價目表之順序及格式填寫，甲方按下列計算方式給付：
      詳細價目表上已列工作項目者之設備或材料種類其完成裝
      設並經組立測試合格數量×該項設備、材料或軟體之單價
      ×60% 。(3)系統整合測試完成估驗款：按合約條件完成各
      期工程範圍之整體系統整合測試，‧‧‧」之約定，原
      告承攬被告之永和市各里監視系統設置工程，其報酬乃按
      已交付並經監工單位驗收確認之完成工程分次給付之。本
      件被告已完成之工程並經監工單位技聯事務所點驗暨單機
      測試完畢者設備款共計30,206,067元，按60% 付款，扣除
      保留付款金額5 ﹪，被告應付款金額為17,217,458元。原
      告主張對被告原有設備款17,217,458元未領取，即堪採取
      。
    (三)被告雖抗辯原告並未依約每15日提出估驗，迄91年1 月21
      日距約定完工期限91年2 月28日僅1 月餘始第一次提出估
      驗，與契約不符，且原告未依約完成裝設及工地測試等，
      原證七號未經被告工地主任核轉，未符合契約規定程序，
      爰拒絕付款等語，惟查，
      1.依系爭工程合約附件「施工說明及器材規範」第八頁1.
        7 付款辦法(2)土木管道、設備及材料組立完成估驗款：
        設備或材料按合約條件完成裝設及工地測試後，可憑證
        向甲方申請辦理估驗付款。其估驗之合約工程款，須依
        詳細價目表之順序及格式填寫，甲方按下列計算方式給
        付：詳細價目表上已列工作項目者之設備或材料種類其
        完成裝設並經組立測試合格數量×該項設備、材料或軟
        體之單價×60% 之約定，關於土木管道、設備及材料之
        估驗，應於設備或材料完成裝設及工地測試後辦理。上
        開付款辦法既就估驗款之給付，為特別之約定，自應優
        先於系爭工程合約第5 條第1 項之約定而適用。本件原
        告於91年1 月21日完成上開設備之裝設及測試後請求估
        驗，於契約之約定已無不何。況且，估驗僅係驗收性質
        與承攬人完成工作後即得請求報酬無涉，被告以原告未
        依約提出估驗，並其估驗未經被告機關工地主任核轉為
        由，拒絕付款，尚無足取。
      2.又查，系爭設備業經安裝，並經點驗數量，功能測試亦
        合於契約之約定乙節，除據證人己○○於本院92年度重
        訴字第458 號請求給付設備款事件93年8 月2 日言詞辯
        論期日到場證述「（問：本件原告有無按照合約約定已
        經把本工程的設備裝設於派出所與各個勤務中心？）有
        在派出所已經有裝設完畢，當時有請業主與監造單位會
        同清點，當時有數量表一項一項的清點。我也有在上面
        簽名確認，我有簽名的表示有安裝好。」、「（問：提
        示原證三問：這個是不是上頭記載的東西都有安裝？）
        是的，都有安裝。數量也經過我們清點。我們去清點過
        兩次另外有一次去測試他的功能，永和市公所的潘先生
        有去一次。原證三是第二次派出所有遷移再做的清點。
        第二次市公所就沒有派人來參加。」等語（見該卷93年
        8 月2 日言詞辯論筆錄）外，並據其於本院93年度建字
        第46號請求給付估驗款事件94年5 月3 日言詞辯論期日
        到場證述「（問：本件根據你的實際監工所看到原告所
        提供的設備材料是否有完成裝設並經測試？）硬體設備
        的部分有在派出所的部分安裝完成有進行測試都沒有問
        題，掛在電線桿上的攝影機有去看有沒有裝好，但功能
        沒有測試。派出所的部分我們審查後有請永和市公所的
        潘先生到現場看，當時沒有提到估驗的問題，只有測試
        正不正常或是不是交給派出所保管。」等詞在卷可憑，
        且有驗收照片14張附於本院92年度重訴字第458 號卷三
        第28-35 頁可證。是被告抗辯上開設備未經完成裝設及
        工地測試，且現場僅546 組攝影機，與原告提報者不符
        云云，顯與事實不符，不足採取。
      3.被告雖又抗辯原告應完成設備整體之測試，始得請款等
        語，惟由系爭工程合約附件「施工說明及器材規範」第
        8 頁1.7 付款辦法約定：(2)土木管道、設備及材料組立
        完成估驗款約定：設備或材料按合約條件完成裝設及工
        地測試後，可憑證向甲方申請辦理估驗付款。並其係就
        土木管道、設備及材料組立完成之估驗及系統整合測試
        完成之估驗分設請款規定以觀，原告就土木管道、設備
        及材料組立完成估驗後，即得請求給付估驗款，被告抗
        辯應待完成整體設備之測試，始得請款，容有誤會，委
        不足採。
      4.被告雖又抗辯就工程項目之黑白攝影機乙項，其設置位
        置經被告現場查勘發現多處不符等語，但並未舉證以為
        證明，自難信為真實。至於原告先後主張請求之金額雖
        有12,615,685元、15,445,289、17,217,458之不同，或
        係計算、請款之問題，而上開點驗設備清單上之工作項
        目與數量均經己○○點驗無誤，有如前述，原告自無浮
        報項目與數量之可能。被告上開抗辯，亦難採信。
    (四)綜上，被告抗辯原告未每15日提出估驗，迄91年1月21日
      始第一次提出估驗，又未依約完成裝設及工地測試等，且
      請求估驗單據未經被告工地主任核轉，未符合契約規定程
      序。其中，就工程項目之黑白攝影機乙項言，其設置位置
      經被告現場查勘發現多處不符，且現場僅546組攝影機，
      與原告提報者不符，原告所報顯為不實。原告先後主張請
      求之金額不同，由12,615,685元、15,445,289、
      17,217,458，差價高達近5,000,000元，足見原告浮濫虛
      報云云，不足採取。原告主張其對被告原有設備款
      17,217,458元未領取，堪信為真實。
七、關於「原告之給付是否合於系爭合約之本旨？被告之解除契
    約，是否有據？」之爭點部分：
    按債務人履行債務除應依誠實及信用方法於正當時期及正當
    處所為之外，尚須以正當之標的物實行提出，始能謂之為依
    債之本旨提出給付。換言之，債務人是否依債之本旨提出給
    付，除應視其履行債務是否本乎誠信原則外，應以其提出之
    給付與契約約定之內容是否相符為斷，亦即關乎契約當事人
    如何約定之問題。原告除前開設備以外所為之給付，是否符
    於契約之約定乙節，經查，
    (一)本件被告機關於招標時所提供之文件中，就系爭工程應採
      用何種工法施工，於工程合約中並無明文約定，但查，
      1.於系爭合約附件之施工說明及器材規範第82頁13.2（10
        ）A 中則記載：「此次工程佈設方式原則以排水溝內側
        附掛纜線方式施工為主，餘為輔」，另於監視系統網路
        設置平面圖中，就福和路等10條主要幹線之施工工法係
        採側溝附掛為主等情，有工程合約之影本1 份附於本院
        92 年 度重訴第458 號請求給付設備款卷一第9- 33 頁
        、施工說明及器材規範之影本1 份附於同事件卷三第
        171- 255頁、監視系統網路設置平面圖1 份附於同事件
        卷二第20頁可稽。另依附於同事件卷一第261-266 頁亦
        為招標文件之工程估價單第6 頁則有土木管道29200 米
        、下水道施工200 米、排水溝內側施工500 米、壁掛式
        施工400 米、架空施工100 米之記載，採土木挖埋管道
        方式施作之米數較採側溝附掛工法之米數為多，與上開
        施工說明及器材規範第82頁13.2（10）A 中之記載，顯
        有出入。惟本院斟酌上開估價單僅有6 頁，較諸上開施
        工說明及器材規範即有84頁為短，於定型化契約之解釋
        上，自應較該施工說明及器材規範第82頁13.2（10）A
        之約定優先適用，且原告亦係根據該估價單所記載之單
        位估算價格以為投標，是該估價單之記載應得執為系爭
        工程應以挖埋管線之工法為原則之認定。
      2.至於證人己○○雖證述原先之設計係以附掛為主等語（
        見本院同事件卷三第71頁，93年8 月20日言詞辯論筆錄
        ），應僅屬設計者之原意，尚難執為定作人之被告於招
        標時之意思亦係以附掛為原則，其餘工法為輔之認定。
        此由兩造嗣於90年12月21日產品規格說明會議紀錄達成
        「二、巷弄支線管路應以挖掘道路為原則，除有特殊理
        由並經監造單位認可，始可附掛側溝，並以不影響排水
        功能為準。三、主幹線光纖改以90芯多模光纖埋設或附
        掛下水道，以利爾後拓充設備」之結論，亦有會議紀錄
        之影本1 份附於本院上開卷一第112-113 頁可稽，於該
        會議結論亦再確認巷弄支線管路應以挖掘道路為原則，
        例外有特殊理由始得採側溝附掛，主幹線則採埋設道路
        或下水溝附掛，就主幹線並不得為側溝附掛之情益徵。
      3.又兩造嗣後所訂立之系爭工程合約第4 條第5 項固約定
        ：「本契約所附供乙方投標用之工程數量清單，其數量
        為估計數，不得視為乙方完成履約所需供應或施作之實
        際數量。」等語，惟係就該估價單中之數量應依實做米
        數計算，尚無從執之據認兩造有變更工法約定之意思。
        另原告抗辯該估價單第5 頁所列光纖材料全部為自持式
        ，而自持式光纖依光纖佈放工程慣例為附掛式施工專用
        之光纖種類等語，但就該工程慣例之存在並未舉證以為
        證明，亦難資為原告有利之認定。
    (二)況且，被告抗辯系爭工程開標時，因福和路等10條幹道，
      適亦進行路面改善工程，為避免道路路面2次開挖，其於
      90 年8月31日開標之際即明確告知參與投標之廠商，得標
      廠商就上開福和路等10條幹線道路須採挖埋管線方式施工
      ，並經原告同意等情，業據提出開標紀錄於備註欄記載「
      一、得標廠商須配合於9月15日前完成10條幹線（如附件
      ）挖埋管線完成。‧‧‧」等語之影本1份附於本院92年
      度重訴字第458號請求給付設備款事件卷一第87頁為證。
      原告雖爭執上開開標紀錄之記載，係指倘得標廠商就該10
      條幹道擬採取土木管線挖埋方式施工，即應配合該十條幹
      道之道路工程進行管線挖埋，並非要求該10條幹線均須採
      土木管道挖深方式施工等語。惟查，
      1.被告於90年8 月31日開標之際即明確告知參與投標之廠
        商，得標廠商就上開福和路等10條幹線道路須採挖埋管
        線方式施工乙節，業據證人即被告機關主任秘書蔡又嘉
        到場證述「我只有參與開標過程。開標當天總共有8 家
        公司來投標，有1 家公司資格不符，剩下7 家。開標以
        前我們工務科業務單位有徵求7 家投標公司要配合這10
        條幹道的工程。要在11月份之前埋設完成，我們在宣布
        的過程中7 家公司都沒有異議，應該就同意辦理，我們
        就開價格標。因為上級有限期我們10條幹道要限期完成
        。這10條幹道是一定要採用挖埋的方式，我在開標之前
        有明確告知投標廠商，因為如果不是一定要採用挖埋的
        方式我就不會在開標前提出來。」等語、證人即被告機
        關主計室佐理員朱美娟證稱「我在現場是工務課潘延澄
        有提出說這10條幹道系爭工程一定要採用挖埋的方式，
        楊龍明紀錄後有加以朗述，廠商都沒有異議，這是開標
        前的動作。」等詞在卷（見本院94 年8月19日言詞辯論
        筆錄）可憑。
      2.原告雖以證人蔡又嘉、朱美娟任職被告機關，證詞有迴
        護被告之嫌，爭執渠等證詞之憑信力。但被告對於原告
        就上開福和路等10條幹線未依上開開標紀錄之約定採取
        挖埋管線方式施工，於90年9 月14日有召開挖埋管線協
        調會議，經原告法定代理人丁○○、監造人技聯技師事
        務所代表己○○到場，作成「一、本市監視系統挖埋工
        程應於90年9 月20日前完成，並舖設5 公分以上簡易瀝
        青，俾憑本市○○路等10條AC路面工程廠商進場施作，
        並於90年9 月30日前完工。二、監視系統挖埋管溝部分
        ，在保固期內如因下陷所需修復費用及發生意外或國賠
        事件概由台通光電公司負責。‧‧」之結論，亦有90年
        9 月14日挖埋管線協調會議記錄之影本1 份附於上開本
        院92年度重訴字第458 號請求給付設備款事件卷一第88
        頁可憑，並為原告所不爭。此外，被告於90年9 月27
        日亦以九十北縣永工字第28811 號函通知原告「有關貴
        公司承包本示各里監視系統設置工程福和路等10條道路
        挖埋管線，未依90年9 月14日協調會議紀錄辦理，已拖
        延至90年9 月20日尚未辦理挖掘道路申請，如因此延誤
        工程進度而衍生相關責任由貴公司自行負責」等語，原
        告於同年月24日以通營字第9087291 號函覆被告「本公
        司承包貴所辦理永和市各里監視系統設置工程，有關道
        路挖掘埋設管線，本公司已於90年9 月20日向貴所工務
        課提出挖掘申請在案，本公司當依90年9 月14日協調會
        議決議與各路段路面改善工程廠商密切配合，以期工程
        順遂。」等詞，亦有上開函件之影本各1 份附於本院上
        開卷一第89-92 頁可稽。即監造人技聯技師事務所於90
        年9 月25日亦再通知原告「有關貴公司承包永和市公所
        各里監視系統設置工程福和路等10條道路挖埋管路，經
        本事務所多次前往現場查勘，並未依照90年9 月14日協
        調會議決議施作，因貴公司之施工圖及系統管路必須即
        行施作，否則將嚴重影響日後佈攬工程，請速辦理並惠
        知本所俾派員現場履堪，否則貴公司將負不良後果，影
        響工程品質」等詞，亦有傳真函之影本1 紙附於本院上
        開卷一第93頁可憑。倘被告於上開開標當場係表示倘得
        標廠商就福和路等10條幹道擬採管線挖埋方式施工，始
        須配合施工，則原告只需向被告表明就該10條幹道不擬
        採挖埋管道方式施工即可，亦無於同年月14日就該10條
        幹道應挖埋管線與被告進行協調，並表明同意依90年9
        月14日協調會議決議與各路段路面改善工程廠商密切配
        合，以期工程順遂之理。是證人蔡又嘉、朱美娟上開證
        述系爭工程開標之際，因福和路等10條幹道適亦進行路
        面改善工程，為避免道路路面2 次開挖，被告即明確告
        知參與投標之廠商，得標廠商就上開福和路等10條幹線
        道路須採挖埋管線方式施工等語，即堪採信。
      3.至於證人己○○雖於本院92年度重訴字第458 號請求給
        付設備款事件93年8 月20日言詞辯論期日到場證述「開
        標的時候我有去，市公所有提出9 月15日前完成10條道
        路挖埋的工程，如果廠商有需要在這10條道路採用挖埋
        方式來施工的話，他就必須配合。因為當時哪些路段要
        採挖埋哪些路段要附掛都不清楚，所以當時有講說如果
        該10條幹線是要用挖埋方式施工的話，廠商就必須配合
        在9 月15日之前完成施工。就這點原告有同意，我們也
        有催他假如依約要用挖埋方式施工的話就要趕快申請。
        」等語，惟與卷附91年8 月31日開標紀錄備註欄記載「
        一、得標廠商須配合於9 月15日前完成10條幹線（如附
        件）挖埋管線完成。‧‧‧」等語，係要求得標廠商應
        於91年9 月15日前完成10條幹線挖埋管線完成之文義已
        有不符；再參諸原告就福和路等10條幹道應採挖埋管道
        方式施工，於91年9 月14日與被告進行協調，仍達成原
        告願於90年9 月20日前完成福和路等10條幹線挖埋工程
        之結論，嗣被告於90年9 月27日亦以九十北縣永工字第
        28811 號函通知原告應採道路挖埋方式施工，原告亦以
        同年月24日通營字第9087291 號函覆被告同意依90年9
        月14日協調會議決議與各路段路面改善工程廠商密切配
        合，以期工程順遂等情，有如前述，倘被告於開標之際
        未明確告知參與投標之廠商，得標廠商就上開福和路等
        10條幹線道路須採挖埋管線方式施工，其後自無突再與
        原告協調工法並促請辦理之理。是證人己○○上開被告
        機關係告知投標廠商就該10條幹道倘要以挖埋方式施工
        ，即須配合在90年9 月15日前完成之證詞，亦難執為原
        告有利之認定。
      4.按廠商對招標文件內容有疑義者，應於招標文件規定之
        日期前，以書面向招標機關請求釋疑。機關對前項疑義
        之處理結果，應於招標文件規定之日期前，以書面答復
        請求釋疑之廠商，必要時得公告之；其涉及變更或補充
        招標文件內容者，除選擇性招標之規格標與價格標及限
        制性招標得以書面通知各廠商外，應另行公告，並視需
        要延長等標期。機關自行變更或補充招標文件內容者，
        亦同。政府採購法第41固定有明文。惟本件被告於招標
        時，原即以土木管道挖埋施工為原則，有如前述，則被
        告於90年8月31日開標之際再明確告知參與投標之廠商
        ，得標廠商就上開福和路等10條幹線道路須採挖埋管線
        方式施工，並未變更招標之條件，自無上開政府採購法
        第41規定之適用甚明。原告認被告於招標之際變更招標
        條件，未依政府採購法第41條第2項之規定通知或另行
        公告，應為無效云云，不足採取。
      5.綜上，被告抗辯原告未依約定配合福和路等10條幹線挖
        埋管線施工，迭經通知均未改善，而有違反約定之情事
        ，堪予採取。此部分其餘關於「是否須經被告核准？又
        被告是否有為核准？本件工程是否有台北縣雨水下水道
        暫掛纜線處理要點之適用？」之爭點部分，即無審究之
        必要，附此敘明。
    (三)又查，依附於本院92年度重訴字第458號請求給付設備款
      事件卷三第191頁之施工說明及器材規範第三章3.1說明(1)
      施工送審文件A.項目需求規定：於施工前，應依核定之施
      工計畫提送施工送審文件；另於同卷第246頁所附系爭施
      工說明及器材規範第13章土木管道13.1一般規定(3)：開工
      前應準備工作如下：「‧‧B、管線欲架設附掛於橋樑、
      堤防、地下道、排水溝及陸橋等結構體，乙方應向市公所
      申請（附施工計畫書），並經核可同意後方可施工」，及
      施工說明及器材規範第82、83頁（10）排水溝內側光電纜
      施工、（11）壁掛式光電纜施工、（12）架空式光電纜施
      工、（13）下水道光電纜施工之B均規定：「上述材料及
      工法，承商於開工後20日內，提送詳細施工工法，工法應
      包括：每米之材料、高度、做法、間隔、現場長度、路名
      、公里數等，提送詳細表及圖說。」之意旨，被告為監督
      原告施工並防止公共設施遭受破壞，乃約定原告於施工前
      必須將施工計畫包括材料及工法送審，取得被告核可後方
      可施工。
      1.本件原告僅提出系統架構圖、硬體設備設計、訓練計畫
        及保養維護計畫之文件送被告審定，就其應提出之施工
        計畫書及施工送審文件則未依約提出，此業據被告提出
        應報核文件提報情形表1 份附於本院上開卷一第102 頁
        可稽。其間，原告未提送施工計畫書送被告審定即逕行
        施工，技聯技師事務所曾以91年1 月15日以技電字第
        910115號函催原告提出各里光纖側溝附掛及埋管施工圖
        ，嗣再以91年1 月21日以技電字第91012102號函促請原
        告提出各里攝影機管溝佈線圖，其後再以91年3 月20日
        91技電字第910320號函通知原告「‧‧本所曾於工程施
        工期間，不斷以口頭、傳真、工務會議及正式函請貴公
        司，確實履行合約。然貴公司至今仍未依工程合約書中
        ，施工說明及器材規範第20頁施工前送審文件相關規定
        辦理、第75頁（3）B：管路欲架設附掛於橋樑、堤防、
        地下道、排水溝及陸橋等結構體，應向市公所申請，並
        經核可同意方可施工及第82頁（10）A 、B 、C 、D 之
        規定程序辦理審查核可，貴公司在未依約工程合約之規
        定（經申請核准才能施工），竟自行施工。‧‧」等語
        ，此有技聯技師事務所函之影本3 份附於本院上開卷一
        第103-109 頁可據。是被告抗辯原告有未提送施工相關
        文件報核即採側溝附掛工法施工，經通知仍未改善之情
        事，即堪採取。
      2.原告雖主張其有以90年10月7 日台永監字第901007-1號
        函（原證十），檢送系爭工程「施工計畫」，其中附有
        纜線側溝施工示意圖說明，請被告核備，被告亦於90年
        10 月11 日以九０北縣永工字第30970 號函（原證十一
        ），轉請監造單位審核辦理，監造單位則經審核完竣於
        90年10月29日以技電901029號函同意開工（原證十二）
        請被告准予核備，經被告以90年11月8 日九十北縣永工
        字第33854 號函准予備查在案（被證三之六）。固有上
        開函件之影本4 紙附於本院92年度重訴字第458 號請求
        給付設備款事件卷一第175-188 、84頁為證。惟原告上
        開90年10月7 日台永監字第901007-1號函，係檢送計畫
        示意圖、工程預定進度圖、光纖纜線邊溝附掛示意圖、
        原告公司就系爭工程專案人員組織架構簡介、學經歷簡
        介等文件申報開工，遑論其檢送之邊溝附掛示意圖僅概
        約標畫自持式鋼纜之結構與按裝相關位置圖，與上開施
        工說明及器材規範第82、83頁（10）排水溝內側光電纜
        施工、（11）壁掛式光電纜施工、（12）架空式光電纜
        施工、（13）下水道光電纜施工之B 均規定，提送詳細
        施工工法，工法應包括：每米之材料、高度、做法、間
        隔、現場長度、路名、公里數等，提送詳細表及圖說之
        規定已有不符，且觀諸被告上開90年11月8 日九十北縣
        永工字第33854 號函，僅准予原告申請開工之備查，並
        請技聯技師事務所促請原告速配合道路挖埋管線，尚難
        執之據認原告業已依約提出施工計畫，並被告有同意原
        告以側溝附掛方式施工。
      3.原告雖主張其另有以：(1)90年10月24日台永監字第
        901024 -1 號函檢送秀成里、永貞里、正興里、忠義里
        、新生里、大同里等6 里終端控制箱、攝影機裝設位置
        及施工詳圖送監造單位審核，該函說明欄第二點明載：
        檢送管路及攝影機安裝施工方式，其中S-03施工圖即有
        排水溝、下水道之施工方式（原證三十七）。(2)90年10
        月30日台永監字第90 1030-1 號函（原證十三）檢送「
        四芯自持式光纜結構圖」資料，表明本工程管路大部分
        為側溝及下水道施工方式，同時原告永和工務所亦函送
        「主幹線佈纜路徑圖」及「監視系統分區圖」的資料中
        顯示，主幹線光是下水道施工長度即達5,474 米，而土
        木管道僅89米。(3)90年12月16日通營字第90121600 1號
        函（原證十五），將系爭工程「支幹線與部分主幹線之
        佈纜與施工方式明細表」函請監造單位核備，該明細表
        中以側溝施工數量即已超過11,000米以上。並於91年1
        月21日再檢送「工程徑路分佈圖」13份，請監造單位核
        備，其中以側溝施工方式佔了大部分。監造單位對上開
        函件均未表示任何異議等語。惟查，
        (1)被告辦理系爭台北縣永和市各里監視系統設置工程，
          有與技聯技師事務所簽訂「永和市各里購置錄影監視
          系統委託規劃、設計及監造契約」（見本院92年度重
          訴字第458 號卷二第85頁以下），技聯技師事務所依
          兩造所訂立之工程合約第10條約定，僅代表被告監督
          原告履行系爭契約各項約定應辦事項，其職權同被告
          工地主任。其職權項目如下：1.本契約規格之解釋。
          2.工程設計、品質或數量變更之審核。3.原告所提施
          工計畫、施工詳圖、品管計畫及預定進度表等之審核
          及管制。4.工程及材料機具設備之檢（試）驗。5.原
          告請款之審核簽證。6.在被告所賦職權範圍內對原告
          申請事項之處理。7.本契約與相關工程之配合協調事
          項。足見技聯技師事務所依兩造所訂立之系爭工程合
          約第10條第3 項「乙方依本契約提送甲方一切之申請
          、報告、請款及請示事項，除另有約定外，均須送經
          甲方工地主任核轉」之約定，僅有初步審核並函轉被
          告審定之權限，並無審定權。即技聯技師事務所91年
          3 月20日91技電字第910320號函通知原告「‧‧本所
          曾於工程施工期間，不斷以口頭、傳真、工務會議及
          正式函請貴公司，確實履行合約。然貴公司至今仍未
          依工程合約書中，施工說明及器材規範第20頁施工前
          送審文件相關規定辦理、第75頁（3）B：管路欲架設
          附掛於橋樑、堤防、地下道、排水溝及陸橋等結構體
          ，應向市公所申請，並經核可同意方可施工及第82頁
          (10)A 、B 、C 、D 之規定程序辦理審查核可，貴公司
          在未依約工程合約之規定（經申請核准才能施工），
          竟自行施工。‧‧」等語催促原告應被告提出施工文
          件之送審申請，此有上開技聯技師事務所函之影本3
          份附於本院上開卷一第108-109 頁可據。足見上開約
          定應為契約當事人之原告所明知。是原告執技聯技師
          事務所對其所提圖樣及工法均無異議，認被告應受拘
          束，即有誤會。
        (2)原告所提上開圖件，與約定應提出之「施工計畫」及
          施工文件，並不相符，且依上開施工說明及器材規範
          之規定，對原告所提施工計畫及施工文件有審定權者
          應為被告，有如前述，被告並未核准原告上開施工文
          件及工法乙節，亦據證人己○○證述「以我監造的責
          任，無權變更合約的約定，但是合約有規定的話，我
          們就依合約處理。所以我們有很多的文件都轉送市公
          所核准。材料的變更或者是附掛或施工的方法及施工
          圖都不是我們有權限決定的。施工圖是我們的專業權
          限沒有錯，不用經過市公所的核准，但是我們都會送
          給市公所去核備，本件因為有爭執，而且涉及附掛與
          挖埋的申請，所以我們是送市公所去核准。」、「工
          程合約中有施工的方法，有土木施工也有側掛施工，
          總共有十幾種。本工程有用到的是三種，第一是道路
          挖埋、第二是附掛、第三是高架。原先的設計是以附
          掛的方式為主，施工大樣圖當中就哪些路段要採取哪
          總施工方法，但是不管哪一種施工方法，施工前都要
          申請經過公所的核准。我有通知原告提出施工圖，他
          也有提出，是以附掛為主。市公所到現在都還沒有准
          許。」、「因為民意代表有意見的關係，永和市公所
          都不同意大部分用附掛的方式來做。」」等語可憑（
          見本院92年度重訴字第458 號卷93年8 月20日言詞辯
          論筆錄）。是原告以技聯技師事務所對其上開函件均
          無異議，認已核准其所提圖件，並同意其以側溝附掛
          方式施工，效力並應及於被告，亦有誤會，不足採取
          。
      4.又查，原告有以90年11月9日台永監字第901109-1號函
        （詳原證十四），檢送系爭工程「施工圖暨施工方案選
        擇」送審資料及第二次檢送「主幹線佈纜路徑圖」及「
        監視系統分區圖」資料，請監造單位就原告送審之2個
        施工方案擇一而行，技聯技師事務所同意側溝施工方式
        為主的「方案一」進行施工等情，固據證人己○○到場
        證述「我們表示的意見是針對電纜部分初步同意施工方
        法的變更。但是還是要報請市公所核准後再轉知他們。
        後來公所我不記得有沒有正式的公文，但是同意他們就
        纜線的部份同意變更施工方法。」等語可憑（見本院92
        年度重訴字第458 號卷三第72頁，93年8 月20日言詞辯
        論筆錄），但兩造就管線欲架設附掛於橋樑、堤防、地
        下道、排水溝及陸橋等結構體，於施工說明及器材規範
        第13章土木管道13.1一般規定(3)業已約定應由原告檢附
        施工計畫書向被告申請，並經核可同意後方可施工，並
        於系爭工程合約第10條第3 項約定原告依本契約提送被
        告一切之申請、報告、請款及請示事項，除另有約定外
        ，係送經被告工地主任（依同條第1 項之約定，技聯技
        師事務所之職權同工地主任）核轉，有如前述，則原告
        採用側溝附掛之工法，自應經被告核可同意。其執技聯
        技師事務所有同意其採側溝附掛之工法，主張被告應受
        拘束，亦不足採取。
      5.原告又主張其於90年12月28日原告向被告提出道路挖掘
        申請，在申請時所附之施工方式及徑路圖資料清楚顯示
        ，其中側溝施工方式佔了大部分，挖埋管線部份則僅係
        將側溝與側溝間附掛之纜線連線而已，並非幹線開挖，
        就此項申請被告並未表示反對，依然核發道路挖掘許可
        證等語，亦據提出徑路圖及道路挖掘許可證之影本各1
        紙附於本院上開事件卷一第215-224 頁可憑。惟原告所
        提上開函件，係向被告申請挖掘道路，並非施工方式或
        施工徑路圖之申請核准，被告核發道路挖掘許可證，僅
        係同意原告為道路之挖掘，究難執為亦同意原告所提之
        施工徑路圖之認定。
      6.又原告與技聯技師事務所於91年2 月8 日永和市民代會
        監工小組提出之施工進度說明，其中關於電纜側掛水溝
        及埋管施工說明，有列舉7 點應採附掛側溝之理由加以
        說明乙情，固為被告所不爭執，惟兩造與技聯技師事務
        所於同日上午10日亦有召開施工進度說明會議，會議中
        達成「經討論結果，本工程仍依照合約規定辦理」之結
        論，此有會議記錄之影本1 份附於本院上開事件卷一第
        227 頁可稽，足見被告仍要求原告應依合約之約定確實
        履行。是原告主張被告在渠等向永和市民代表會監督小
        組提出報告時，並未認為下水道及側溝附掛有違反契約
        約定，應係亦同意原告使用側溝附掛工法，才會提出上
        述說明云云，顯與事實不符，不足採取。
      7.原告雖又抗辯其於91年1月17日以通營字第910171號函
        檢送請款單及工程估驗詳細表向監造單位提出請款 (原
        證卅八)，被告以91年2月4日北縣永工字第0910003069
        號函覆監造單位，並副知原告表明未同意付款之理由為
        原告同意俟設備按裝及測試完成后始可辦理估驗，並非
        以原告就10 幹線未採挖埋方式施工及原告以側溝附掛
        方式施工為違反契約約定作為未同意付款之理由，足見
        被告原對原告就10條幹線未採挖埋方式施工及原告以側
        溝附掛方式施工亦無意見等語。惟被告對於原告就10條
        幹線未採挖埋方式施工，屢函請技聯技師事務所促請或
        逕函請原告配合，有如前(一)2.所述，其就原告以側溝附
        掛方式施工之申請，亦認違反契約之約定，而未予核准
        ，亦據證人己○○證述「工程合約中有施工的方法，有
        土木施工也有側掛施工，總共有十幾種。本工程有用到
        的是三種，第一是道路挖埋、第二是附掛、第三是高架
        。原先的設計是以附掛的方式為主，施工大樣圖當中就
        那些路段要採取那種施工方法，但是不管哪一種施工方
        法，施工前都要申請經過公所的核准。我有通知原告提
        出施工圖，他也有提出，是以附掛為主。市公所到現在
        都還沒有准許。因為原告在還沒有提出施工圖前就已經
        採附掛方式做了部分施工，被民意代表發現，就認為妨
        害水流，就希望市公所不要同意。」、「（問：提出13
        份徑路分佈圖後，有轉送永和市公所，永和市公所的意
        見為何？）因為民意代表有意見的關係，永和市公所都
        不同意大部分用附掛的方式來做。永和市公所的潘先生
        有拿出台北縣政府所訂的電纜規則給我，表示他們不同
        意，工程就卡住了。」、「其實本件硬體設備都已安裝
        完成，因為工期很短，原告也將纜線施工完畢，但是纜
        線的施工並沒有經過永和市公所的核准。」等語可稽（
        見本院上開卷三第71 、73 頁，本院93年8 月20日言詞
        辯論筆錄）。足見原告上開主張，與事實不符，不足採
        取。
      此外，原告就其有依約提出施工計畫及施工文件經被告核
      准施工之情事，並未再舉證以為證明，此部分主張自難信
      為真實。
    (四)查兩造就系爭工程原約定應於91年2月28日完工，此為兩
      造所不爭。而依技聯技師事務所於91年2 月8 日向永和市
      市民代表大會報告系爭工程進度之說明內容所載，系爭工
      程截至91年2 月1 日止，依合約金額及設備概算，總施工
      進度已完成約83﹪，尚餘17﹪，進度未落後等語，固有簡
      報說明之影本1 份附於本院上開卷一第228-229 頁可憑。
      惟原告上開之以側溝附掛之工法施工，不符契約之約定，
      且未經被告同意，其給付不符契約之本旨，有如前述，嗣
      原告雖因尊重永和市市民代表會議之意見暫停施工，此有
      技聯工程顧問公司91年2 月22日技電字第910222號函之影
      本1 份附於本院上開卷三第21-22 頁可憑，但未經被告核
      准，此為原告所不爭。原告雖主張被告不同意其停工，亦
      不同意其繼續施作等語，惟永和市市民大表會議係因不同
      意原告採取側溝附掛之方式施工，乃希原告勿繼續施作，
      足見原告之停工係因其未依契約之約定履約所致，且迭前
      經被告通知補正給付，均未改善，實難期待其嗣後將依約
      履行，是被告未核准其停工，亦未許其繼續施作，即難認
      無正當事由。原告停工後，迄未繼續施作完成，是被告抗
      辯原告有逾期完工之情事，亦非不可採取。
    (五)按乙方（按指原告）履約，有下列情形之一，甲方得以書
      面通知以方終止或解除本契約：5.因可歸責於乙方之事由
      ，致延誤履約期限，情節重大者；11. 乙方未依本契約規
      定履約，自接獲甲方書面通知日起10日內或書面通知所載
      較長期限內，仍未改正者。系爭工程合約第20條第1 項第
      5 款及第11款分別定有明文。查原告就福和路等10條幹線
      道路未配合路面整修工程施工，且未提出施工計畫及施工
      文件報核即逕行施工，迭經被告以書面請求改正，仍未改
      正，並有逾期完工之情事，從而，被告主張依系爭工程合
      約第20條第1 項第5 、11款之規定解除系爭工程合約，即
      屬有據。
    (六)本件被告據上開事由既已得解除契約，則兩造其餘關於原
      告是否有「3.未依系爭合約確實執行品管事務？4.保證書
      屆期未申請延展？」之爭點，即無審究之必要。又系爭工
      程合約既經被告依約解除，則兩造其餘關於「(三)原告是否
      已依約完成設備裝設及工地測試？即系爭工程之監造單位
      技聯事務所是否有權代表被告核驗原告所提出之施工文件
      、設備及施工方式？(四)原告是否已完成157,635 米之纜線
      佈放？(五)原告之估驗請款程序是否合於契約約定？即是否
      有經工地主任核驗？每15日提出估驗？又監造單位技聯事
      務所是否有權代表被告核驗原告所提出之施工文件、設備
      及施工方式？其核驗之效果是否拘束被告？(六)原告主張其
      以每米81.98 元計價，是否正當？(七)被告主張對原告有違
      約金債權9,307,636 元，並以之抵銷，是否有理由？」之
      爭點，亦無審究之必要，附此敘明。
八、系爭工程合約既經解除，則原告即無從根據系爭合約關係請
    求被告給付設備款及工程款，是原告主張依承攬關係，請求
    被告給付設備款17,217,458元暨自92年2 月21日起至清償日
    止按週年利率5 ﹪計算之利息，及估驗款11,549,229元暨自
    91年5 月16日起至清償日止按週年利率5 ﹪計算之利息，均
    無理由，應予駁回。
九、原告之訴既無理由而駁回，其假執行之聲請亦失所附依，爰
    併予駁回之。
十、本案事證已臻明確，兩造其餘主張陳述及所提之證據，無礙
    勝負之判斷，爰不一一論列，附此敘明。
十一、結論：原告之訴為無理由，依民事訴訟法第78條，判決如
      主文。
中　　華　　民　　國　　94　　年　　10　　月　　11　　日
                  民事第三庭    法　官　陳麗玲
以上正本係照原本作成
如對本判決上訴，須於判決送達後20日內向本院提出上訴狀
中　　華　　民　　國　　94　　年　　10　　月　　11　　日
                            書記官　顧嘉文
